臺灣雲林地方法院刑事判決
111年度訴字第55號
公  訴  人  臺灣雲林地方檢察署檢察官
被      告  陳信璁


選任辯護人  陳舜銘律師
上列被告因詐欺案件，經檢察官提起公訴（110年度偵字第6319
號），本院合議庭因被告於準備程序就被訴事實為有罪之陳述，
裁定由受命法官獨任進行簡式審判程序，並判決如下：
　　主　　　文
甲○○犯三人以上共同以網際網路對公眾散布而犯詐欺取財罪，處
有期徒刑壹年壹月。
    事實及理由
一、犯罪事實：
　　甲○○於民國109年12月間，經由林峻義(本案所涉加重詐欺犯
    嫌，業經檢察官為不起訴處分確定)介紹工作，因而認識通
    訊軟體Telegram暱稱「錢來」之成年人，甲○○知悉其代他人
    前往指定地點，領取裝有人頭帳戶提款卡之包裹，極可能係
    作為掩護詐欺集團遂行詐欺取財犯行所用，同時亦可能因此
    參與3人以上、以實施詐術為手段、具有持續性或牟利性之
    有結構性犯罪組織，竟為賺取高額報酬而不違背其本意，基
    於參與犯罪組織之不確定故意，自109年12月某日起，加入
    「錢來」、林峻義及年籍姓名不詳之機房人員等所組成3人
    以上、以實施詐術為手段，具持續性、牟利性之有結構性詐
    欺集團犯罪組織（無證據證明有未滿18歲之成員，下稱本案
    詐欺集團），擔任本案詐欺集團之取簿手。甲○○即與「錢來
    」及本案詐欺集團不詳成員，共同意圖為自己不法之所有，
    基於三人以上共同以網際網路對公眾散布而犯詐欺取財之犯
    意聯絡，先由本案詐欺集團成員透過通訊軟體LINE暱稱「劉
    先生」，以附表編號1所示之詐騙方式，向乙○○施用詐術，
    致其陷於錯誤，依指示將附表編號1所示金融機構帳戶之存
    摺及金融卡，寄送至指定地點。嗣甲○○依「錢來」之指示，
    前往附表編號1所示之地點，領取乙○○所寄送內有金融機構
    帳戶存摺及金融卡之包裹，其後在臺中市北屯區某處，將前
    開包裹交給「錢來」指定之同集團不詳成員。
二、本件所援引被告以外之人於審判外之陳述，因本案採行簡式
    審判程序，除告訴人乙○○於警詢時之指述、林峻義於警詢及
    偵查中未具結之陳述，依組織犯罪防制條例第12條第1項中
    段規定，於被告甲○○涉及參與犯罪組織犯行部分，不得採為
    判決基礎（就加重詐欺取財、洗錢等罪名，則不受此限制）
    外，依刑事訴訟法第273條之2規定，不受第159條第1項之限
    制，應認均有證據能力。
三、上開犯罪事實，業經被告於本院審理時坦承不諱(見本院卷
    第260至261頁)，核與告訴人於警詢時之指述相符，並有如
    附表編號1所示告訴人所提出之資料、統一超商育北門市監
    視器影像翻拍照片、被告與「錢來」之Telegram對話紀錄（
    見警卷第43至47頁；偵卷第129至141頁）附卷可稽，足認被
    告任意性自白與事實相符，應堪採信。綜上所述，本案事證
    明確，被告犯行洵堪認定，應依法論科。
四、論罪科刑：
　㈠組織犯罪防制條例所稱犯罪組織，指三人以上以實施詐術為
    手段，所組成具有持續性或牟利性之有結構性組織，且非為
    立即實施犯罪而隨意組成。依被告供述之犯罪及分工情節，
    佐以被害人於警詢時指述遭詐騙之經過，可知被告所參與之
    團體，其成員均以詐騙之方式以獲取不法所得為目的，由被
    告與「錢來」、「劉先生」及上開詐欺集團數名不詳成員為
    上開犯行，堪認被告所參與者，係透過縝密之計畫與分工，
    成員彼此相互配合，由三人以上所組成，於一定期間內存續
    以實施詐欺為手段而牟利之犯罪組織。又依卷內現存事證、
    臺灣高等法院被告前案紀錄表，被告對告訴人所為如附表編
    號1之加重詐欺取財犯行，為其參與本案詐欺集團之多次加
    重詐欺行為中，最先繫屬於法院案件之「首次」加重詐欺取
    財犯行【於111年1月18日繫屬本院（見本院卷第9頁）】，
    是認被告如附表編號1所為之加重詐欺取財犯行，為其最先
    繫屬於法院之「首次」加重詐欺犯行，而與參與犯罪組織罪
    論以想像競合。
　㈡核被告所為，係犯組織犯罪防制條例第3條第1項後段之參與
    犯罪組織罪、刑法第339條之4第1項第2、3款之三人以上共
    同以網際網路對公眾散布而犯詐欺取財罪。
　㈢公訴意旨雖漏引被告就附表編號1所為，尚犯刑法第339條之4
    第1項第3款之罪，惟檢察官起訴書已載明「「劉先生」之成
    員在臉書分享小額借款訊息，乙○○於網路上瀏覽後知悉該借
    款訊息」之事實，此部分業經檢察官起訴而為法院之審理範
    圍；又起訴書雖漏未論列被告犯參與犯罪組織罪，然上開犯
    行與其本案論罪之三人以上共同詐欺取財罪間，具有想像競
    合犯之裁判上一罪關係（詳後述），自為起訴效力所及，且
    本院已於審理期日時均告知此部分罪名（見本院卷第41頁）
    ，無礙其訴訟上防禦權，本院自得併予審理。
　㈣被告就上開加重詐欺取財犯行，與「錢來」、「劉先生」及
    本案詐欺集團成年成員間均有犯意聯絡及行為分擔，應依刑
    法第28條規定論以共同正犯。　
　㈤被告加入本案詐欺集團後擔任取簿手，主觀上應均基於同一
    犯罪目的，行為亦具有局部同一性，應屬一行為同時觸犯參
    與犯罪組織罪、三人以上共同以網際網路對公眾散布而犯詐
    欺取財罪，為想像競合犯，應依刑法第55條前段規定，從一
    重論以三人以上共同以網際網路對公眾散布而犯詐欺取財罪
    處斷。
　㈥組織犯罪防制條例第8條第1項後段規定，犯第3條之罪，偵查
    及審判中均自白者，減輕其刑。被告所犯參與犯罪組織罪，
    於偵查及本院審理時就其加入本案詐欺集團經過及在組織扮
    演角色分工始終供述詳實，應認其對參與犯罪組織行為之主
    要構成要件事實有所自白，原應依上開規定減輕其刑，然其
    涉犯參與犯罪組織罪係屬想像競合犯之輕罪，已從一重之三
    人以上共同以網際網路對公眾散布而犯詐欺取財罪處斷，自
    無從再適用上開條項規定減刑，惟本院於後述量刑時，仍一
    併衡酌該部分減輕其刑事由（最高法院108年度台上字第440
    5、4408號判決意旨參照）。　
　㈦辯護人雖請求依刑法第59條減輕其刑等語。然刑法第59條之
    酌量減輕其刑，必須犯罪有特殊之原因，在客觀上足以引起
    一般人之同情，認為即予宣告法定最低刑期仍嫌過重者，始
    有其適用。被告固於本案詐欺集團擔任單純取簿手，僅聽從
    指示領取含有人頭帳戶資料之包裹，尚非詐欺集團之核心成
    員，與上游主導策畫者及實際施用詐術者相較，惡性雖屬較
    輕，且查無證據足認其有實際分取不法利益，然被告係為牟
    取不法利益，而參與本案詐欺集團，共同詐取財物牟取不法
    利益，以前述方式向告訴人實施詐騙外，被告尚因加入同一
    集團，依指示領取其他人頭帳戶資料，而涉犯加重詐欺取財
    等犯行，經其他法院審理中，有臺灣高等法院被告前案紀錄
    表附卷可查，是被告本案犯行在客觀上均無特殊之原因與環
    境足以引起一般同情，自無適用刑法第59條規定減刑之餘地
    。
　㈧爰審酌被告正值青壯，不思循正當途徑獲取所需，為牟取不
    法利益，參與本案詐欺集團擔任取簿手，依指示負責領取人
    頭存摺、提款卡包裹，再轉交予同集團成員，所為實影響他
    人財產權益，實有不該，並考量其犯後坦認犯行(就上開參
    與犯罪組織罪犯行，亦符合自白減刑之事由)，尚未與告訴
    人達成和解，無犯罪紀錄之素行，兼衡其犯罪之動機、目的
    、手段、所參與本案犯行之分工及所為對告訴人造成之損害
    及困擾、告訴人對本案之意見(見本院卷第50、267頁)，暨
    其於本院自陳尚在就讀大學、現與母親同住等一切情狀，量
    處如主文所示之刑。
　㈨辯護人固請求為緩刑之宣告等語。惟緩刑之宣告，除應具備
    刑法第74條所定條件外，並須有可認為以暫不執行刑罰為適
    當之情形，始得為之，亦屬法院裁判時得依職權自由裁量之
    事項。本院審酌被告本案犯罪情節，且除本案外，尚於加入
    本案詐欺集團期間涉犯詐欺案件，現由其他法院審理中，有
    前開前案紀錄表可憑，難認有何暫不執行刑罰為適當之情形
    ，認尚不宜給予緩刑之宣告，附此說明。
　㈩組織犯罪防制條例第3條第3項規定業經司法院釋字第812號解
    釋認定違憲，自110年12月10日起失其效力，法院自無從依
    該已失效規定，衡酌有無對被告宣告強制工作之必要，併此
    敘明。
五、被告自陳其尚未領得任何報酬，亦查無證據證明被告本案獲
    取報酬，自無從宣告沒收犯罪所得。
據上論斷，應依刑事訴訟法第273條之1第1項、第299條第1項前
段，判決如主文。
本案經檢察官丙○○提起公訴，檢察官陳淑香到庭執行職務。
中　　華　　民　　國　　111 　年　　6 　　月　　14　　日
                  刑事第四庭　法　官　廖奕淳
以上正本證明與原本無異。
如不服本判決應於收受判決後 20 日內向本院提出上訴書狀，並
應敘述具體理由；其未敘述上訴理由者，應於上訴期間屆滿後
20 日內向本院補提理由書（均須按他造當事人之人數附繕本）
。「切勿逕送上級法院」。
中　　華　　民　　國　　111 　年　　6 　　月　　15　　日
                                書記官  邱明通 
附錄本案論罪科刑法條：
中華民國刑法第339條之4第1項
犯第339條詐欺罪而有下列情形之一者，處1年以上7年以下有期
徒刑，得併科1百萬元以下罰金：
一、冒用政府機關或公務員名義犯之。
二、三人以上共同犯之。
三、以廣播電視、電子通訊、網際網路或其他媒體等傳播工具，
    對公眾散布而犯之。

組織犯罪防制條例第3條第1項
發起、主持、操縱或指揮犯罪組織者，處3年以上10年以下有期
徒刑，得併科新臺幣1億元以下罰金；參與者，處6月以上5年以
下有期徒刑，得併科新臺幣1千萬元以下罰金。但參與情節輕微
者，得減輕或免除其刑。
附表：
編號 告訴人 詐騙時間及方式 受詐騙帳戶 被告提領包裹時間、地點 證據出處 1 乙○○ 乙○○於110年1月5日下午上網瀏覽本案詐欺集團成員在臉書刊登之虛偽借款廣告，經與「劉先生」聯繫後，「劉先生」佯稱借款前要先對其帳戶進行查證云云，致乙○○陷於錯誤，依「劉先生」指示，於110年1月5日18時43分許，在臺中市○○區○○○路000號統一便利商店大安港門市，以店到店方式，將其所有右列金融帳戶之存摺、金融卡寄至右列地點，並將上開帳戶之金融卡密碼告知「劉先生」。 彰化商業銀行大甲分行帳號000-00000000000000號帳戶   110年1月8日16時10分許，在雲林縣○○市○○○路0段000號之統一便利商店育北門市 ⒈統一超商代收款專用繳款證明、貨態查詢系統資料、臉書貸款貼文（見警卷第35至37、57頁）。 ⒉告訴人與貸款業者之LINE對話紀錄（見警卷第59至93頁）。 ⒋告訴人與「彰化銀行」之LINE對話紀錄（見警卷第93至95頁）。